臺灣臺北地方法院民事判決　　　　　　　 94年度保險字第4號
原　　　告　千豐投資股份有限公司
法定代理人　乙○○
訴訟代理人　陳威駿律師
複　代理人　鄭惠蓉律師
 　　　　　 鄭旭廷律師
被　　　告　明台產物保險股份有限公司
法定代理人　甲○○
訴訟代理人　廖世昌律師
複　代理人　陳岳瑜律師
上列當事人間請求給付保險金事件，本院於中華民國94年10月5
日言詞辯論終結，判決如下：
    主  文
原告之訴及其假執行之聲請均駁回。
訴訟費用由原告負擔。
    事實及理由
一原告主張：原告於民國九十一年一月二十九日，與被告簽訂員
  工誠實保證保險契約，約定自九十一年二月一日起至九十二年
  二月一日止，原告員工發生不誠實行為致原告受有損害時，被
  告應給付保險金，保險金額為新臺幣（下同）三百萬元。嗣原
  告營業員張月娥於九十一年十一月二十六日起至同年月二十八
  日止，明知非客戶本人，亦非客戶授權人之委託，仍接受第三
  人下單，以李宜瑾、李順成帳戶買進嘉裕西服股份有限公司（
  下稱嘉裕公司）股票各二千零三十一股、一千三百五十七股，
  於成交後未履行交割義務，致原告因該違約交割受有一千二百
  八十四萬七千二百一十七元之損害，且原告已依侵權行為規定
  對張月娥求償，取得本院九十一年度訴字第六五九九號勝訴判
  決，詎原告於九十一年十二月初，向被告請求給付保險金三百
  萬元，被告竟拒絕給付，原告爰依保險契約及保險法第三十四
  條之規定，自得請求被告給付上開保險金，及自九十一年十二
  月十五日起按年息百分之十計算之利息云云。並聲明：(一)被告
  應給付原告三百萬元，及自九十一年十二月十五日起至清償日
  止，按年息百分之十計算之利息。(二)願供擔保，請准宣告假執
  行。
二被告則以：
(一)兩造間保險契約基本條款第一條約定，本件承保範圍為員工之
  不誠實行為所致原告之損失，而不誠實行為係指員工有強盜、
  搶奪、竊盜、詐欺、侵占或其他不法行為，該其他不法行為僅
  限於故意觸犯刑事犯罪者為限。惟原告對張月娥以李宜瑾、李
  順成帳戶買進嘉裕公司股票行為，曾對張月娥提起刑法背信、
  偽造私文書、業務登載不實罪告訴，業經臺灣臺北地方法院檢
  察署（下稱臺北地檢署）九十三年度偵字第一五九九六號為不
  起訴處分，經原告聲請再議，亦經臺灣高等法院檢察署九十四
  年度上聲議字第一五七九號處分書駁回再議，則張月娥之過失
  侵害原告之行為，不在本件保險契約承保範圍內，被告自得拒
  絕給付保險金。
(二)另依保險契約基本條款第三條第二款約定，被保證員工之疏失
  或過失所致之損失，被告不負賠償責任。惟原告前依侵權行為
  規定對張月娥求償，本院九十一年度訴字第六五九九號民事判
  決認為張月娥係未盡善良管理人之責任，始造成原告受有前開
  損害，依上開約定，被告就張月娥之過失所致原告之損害，自
  無庸賠付保險金。
(三)聲明：原告之訴及假執行之聲請均駁回；如受不利之判決，願
  預供擔保，請准宣告免為假執行。
三兩造不爭執之事實：
(一)原告於九十一年一月二十九日，與被告簽訂員工誠實保證保險
  契約，約定於前開保險期間原告員工發生不誠實行為致原告受
  有損害時，被告應給付保險金，保險金額為三百萬元，為兩造
  所不爭執，有員工誠實保險保險單、基本條款在卷可稽。
(二)原告營業員張月娥於九十一年十一月二十六日起至同年月二十
  八日止，接受以李宜瑾、李順成帳戶下單買進嘉裕公司股票各
  二千零三十一股、一千三百五十七股，於成交後未履行交割義
  務，致原告因該違約交割受有一千二百八十四萬七千二百一十
  七元之損害，且原告已依侵權行為規定對張月娥求償，經本院
  九十一年度訴字第六五九九號民事判決，以張月娥違反善良管
  理人之注意義務，判命張月娥應賠償原告三百萬元及法定遲延
  利息，為兩造所不爭執，有該判決在卷足憑，亦有交易紀錄附
  於上開卷宗，經調閱屬實。
(三)原告就張月娥接受以李宜瑾、李順成帳戶買進嘉裕公司股票行
  為，曾對張月娥提起刑法背信、偽造私文書、業務登載不實罪
  告訴，經臺北地檢署九十三年度偵字第一五九九六號為不起訴
  處分，經原告聲請再議，亦經臺灣高等法院檢察署九十四年度
  上聲議字第一五七九號處分書駁回再議，為兩造所不爭執，有
  該不起訴處分書、處分書在卷可證，亦經調閱該卷宗，查閱屬
  實。
(四)李秀娥、陳福誠為李宜瑾、李順成之姊姊、姊夫，渠等因利用
  李宜瑾、李順成前開股票帳戶，對張月娥下單買進前開股票，
  涉犯證券交易法第一百五十五條第一項第一款之規定，遭臺北
  地檢署以九十一年度偵字第二四四三七號、九十二年度偵字第
  一四五五號起訴，經本院以九十二年度訴字第二○五七號審理
  中。
四得心證之理由：
  本件兩造所爭執之處，應在於保險契約所約定其他不法行為，
  是否僅限於刑事犯罪行為？本件是否構成不保事項？
(一)按保證保險人於被保險人因其受僱人不誠實行為所致損失，負
  賠償之責，保險法第九十五條之一定有明文，是為保證保險人
  之責任。本件依兩造間員工誠實保證保險基本條款之承保範圍
  約定：「本公司（指被告）對於被保險人（指原告）所有依法
  應負責任或以任何名義保管之財產，為任一被保證員工，在其
  被保證期間內，因單獨或共謀之不誠實行為所致之直接損失負
  賠償之責。所稱『不誠實行為』係指被保證員工之強盜、搶奪
  、竊盜、詐欺、侵占或其他不法行為而言。」是參酌民法有關
  侵權行為規定，係指行為人不法行為侵害被害人之權利，堪認
  上開「其他不法行為」應包括原告員工之不法侵權行為致原告
  受有損害，則被告辯稱上開其他不法行為僅限於故意觸犯刑事
  犯罪者為限云云，自不足取。
(二)查本院九十一年度訴字第六五九九號民事事件曾勘驗前開股票
  買賣之下單錄音帶，該錄音帶內容與原告提出之錄音帶譯文相
  符，此有該勘驗筆錄、錄音帶譯文附於該卷宗內（見該卷第七
  十一至八十四頁）。而依該錄音帶譯文顯示，有自稱李順成者
  於九十一年十一月二十六日起至同年月二十八日止，以李宜謹
  、李順成帳戶買進嘉裕公司股票各二千零三十一股、一千三百
  五十七股。另李順成於上開民事事件中證稱：伊因為伊姊姊李
  秀娥要求始至原告開設股票帳戶，伊開戶後即將帳戶存摺、印
  章交付予李月娥，伊自己沒有買賣股票，亦未委託別人買股票
  等語（見該卷第一百五十五頁）。另李順成於臺北地檢署九十
  三年度偵字第一五九九六號案件警訊中指稱：李秀娥為伊姊姊
  ，陳福誠為伊姊夫，伊從未使用伊股票帳戶買股票等語（見該
  偵查卷第四頁）。又李秀娥於臺北地檢署九十一年度偵字第二
  四四三七號偵查中陳稱：李順成、李宜瑾為伊弟妹，李順成、
  李宜瑾之股票帳戶後來由陳福成下單使用等語（見該卷第六十
  七頁反面）。另陳福誠於臺北地檢署九十二年度偵字第一四五
  五號偵查中自承：實際在證券公司以李宜瑾、李順成股票帳戶
  下單者為伊本人，並非李順成等語（見該卷第七十七頁）。另
  張月娥於上開民事事件中陳稱：因為李秀娥、李順成、李宜瑾
  為姐弟妹關係，開戶所留存之電話都是相同號碼，李秀娥曾表
  示李宜瑾、李順成有授權李秀娥買賣股票，伊接到自稱李順成
  者要求下單，即會以李順成、李宜瑾帳戶買進股票等語（見該
  卷第一百一十五頁）。另張月娥於前開偵查案件中指稱：伊當
  時接到李順成的電話要買進嘉裕公司股票，且李宜謹有委託李
  順成下單，伊就填寫委託買進報告書，伊當時不知道下單者非
  李順成而係陳福誠，伊當時認為係李順成下單等語（見該偵查
  卷第三十二至三十四頁）。是依李順成、陳福誠、張月娥上開
  所述，堪認李宜瑾、李順成在原告所開立之股票帳戶，經李秀
  娥提供與陳福誠作為買賣股票之人頭帳戶使用，嗣陳福誠打電
  話予張月娥，張月娥誤認陳福誠為李順成，以李順成、李宜瑾
  帳戶買進前開股票。
(三)又觀之李順成、李宜瑾在原告開立證券買賣帳戶後，該帳戶分
  別自九十一年三月八日及同年月十四日起開始買賣股票，迄九
  十一年六月間止，已各在原告所開立之帳戶進行股票買賣百餘
  筆，且每筆交易均已順利完成交割，並無違約之情事，有股票
  交易明細附於臺北地檢署九十三年度偵字第一五九九六號卷宗
  可按（見該卷宗第一百四十至一百五十頁），足徵李順成、李
  宜瑾二人在原告所開立之帳戶，迄九十一年六月之前，渠等買
  賣股票完全正常，難認張月娥知悉上開李順成、李宜瑾二人帳
  戶係遭陳誠福冒用為人頭帳戶之情事。再者，張月娥確實持有
  李順成、李宜瑾二人所共同出具之委任授權暨受任承諾書，載
  明李宜瑾授權李順成全權代理與原告為有價證券委託買賣、辦
  理交割等事宜，有委任授權暨受任承諾書在卷可憑（本院卷第
  一百三十三頁），是張月娥依該授權書而受理李順成代理李宜
  瑾帳戶買進嘉裕公司之股票，並無不合，難認張月娥係明知陳
  福誠以李宜瑾、李順成帳戶下單買進前開股票。參以，原告就
  張月娥接受以李宜瑾、李順成帳戶買進嘉裕公司股票行為，曾
  對張月娥提起刑法背信、偽造私文書、業務登載不實罪告訴，
  經臺北地檢署九十三年度偵字第一五九九六號為不起訴處分，
  經原告聲請再議，亦經臺灣高等法院檢察署九十四年度上聲議
  字第一五七九號處分書駁回再議，且原告依侵權行為規定對張
  月娥求償，復經本院九十一年度訴字第六五九九號民事判決，
  以張月娥違反善良管理人之注意義務，判命張月娥應賠償原告
  三百萬元及法定遲延利息，均如前述。故綜合前述，足認陳福
  成打電話予張月娥，以李宜瑾、李順成帳戶下單時，張月娥誤
  認陳福誠為李順成，始以李順成、李宜瑾帳戶買進前開股票，
  張月娥接受前開股票下單，未盡善良管理人之注意義務，有過
  失責任。
(四)至原告雖另主張李宜瑾、李順成二人於九十一年十一月二十六
  日至二十八日，以電話下單買進上開嘉裕公司股票時，張月娥
  在電話中曾說：「你要換戶頭嗎？」、「戶頭要改了！」、「
  順仔的好嗎？」等語，因認張月娥當時已知以電話下單買進股
  票之人並非李順成云云。惟張月娥當時係負責李順成與李宜瑾
  二帳戶下單買賣股票接單之營業員，此為原告所是認，而當時
  李宜瑾之帳戶復已授權李順成代為買賣股票，已有委任授權暨
  受任承諾書可憑，是張月娥上開電話中之用語，應係區分究係
  以李順成或李宜瑾之帳戶買賣股票之用語，尚不足據以認定張
  月娥已經知悉該電話下單之人確非李順成本人；況上開對話中
  並無何表示足資認定與張月娥對話之人之姓名、身分等用語，
  有電話錄音譯文一份在卷可考，自不得僅憑上開電話錄音之片
  段對話，遽以認定張月娥於接受下單時，知悉該下單者並非李
  順成本人。故原告主張依上開錄音內容，張月娥當時已知悉電
  話下單買進股票之人並非李順成云云，亦不足取。
(五)另依兩造間保險契約基本條款第三條第二款約定，被保證員工
  之疏失或過失所致之損失，被告不負賠償責任。本件原告員工
  張月娥係因過失未盡善良管理人之注意義務，於陳福誠以李宜
  瑾、李順成帳戶下單時，誤認陳福誠為李順成，以李順成、李
  宜瑾帳戶買進前開股票，致原告受有之損害，已如前述，此外
  ，原告亦未舉證證明張月娥有故意之侵權行為，是依上開約定
  ，原告因其員工張月娥之過失行為所致之損害，屬於不保事項
  ，則被告辯稱被告就原告員工張月娥之過失所致原告之損害，
  無庸賠付保險金等語，即屬可取，原告主張依保險契約之約定
  ，其得請求被告給付上開保險金云云，則不足取。
五從而，原告依保險契約之約定及保險法第三十四條之規定，請
  求被告給付三百萬元，及自九十一年十二月十五日起至清償日
  止，按年息百分之十計算之利息，為無理由，應予駁回。
六又原告之訴既經駁回，其假執行之聲請，因訴之駁回而失所附
  麗，不應准許。
七本件事證已臻明確，兩造其餘主張、陳述及所提證據，經審酌
  與本院前揭判斷不生影響，毋庸再予審酌，併此敘明。
八訴訟費用負擔之依據：民事訴訟法第七十八條。
中　　華　　民　　國　　94　　年　　10　　月　　19　　日
  　　　　　　　　　民事第六庭法　　　官  姜悌文
以上正本係照原本作成
如對本判決上訴，須於判決送達後20日內向本院提出上訴狀，並
依上訴利益繳納上訴費。
中　　華　　民　　國　　94　　年　　10　　月　　20　　日
                              法院書記官　蔡炎暾
